臺灣宜蘭地方法院刑事判決　　　　　　　 94年度訴字第485號
　　公　訴　人　臺灣宜蘭地方法院檢察署檢察官
　　被　　　告　甲○○
上列被告因毒品危害防制條例案件，經檢察官提起公訴（94年度
毒偵字第1209號），及併案審理（94年度毒偵字第1363號），本
院判決如下：
    主  文
本件公訴不受理。
    理  由
一、公訴意旨略以：被告甲○○於民國87年間，因施用毒品案件
    ，經觀察、勒戒後，認有繼續施用毒品傾向，經臺灣宜蘭地
    方法院以87年度毒聲字第135號裁定執行強制戒治，於89 年
    3月3日執行強制戒治期滿，經本署檢察官於89年9月17日以8
    8年度偵字第1500號、第2843號、88年度毒偵字第215號、89
    年度戒毒偵字第33號不起訴處分確定；復於94年間，再因施
    用毒品案件，經臺灣宜蘭地方法院以94年度訴字第43號判決
    有期徒刑10月確定。詎猶不知悔改，復分別基於施用第一級
    毒品海洛因及第二級毒品安非他命之犯意，於94年 9月15日
    下午 5時10分許往前回溯24小時及96小時內之某時，在不詳
    處所，分別施用海洛因及安非他命各 1次，嗣因其另案經警
    於94年9月15日下午 3時許拘提到案，並於當日下午5時10分
    許，採集其尿液送驗結果呈海洛因及安非他命之陽性反應，
    始查悉上情。因認被告涉有毒品危害防制條例第10條第 1項
    、第2項之施用第一、二級毒品罪嫌。
二、按起訴之程序違背規定者，法院應諭知不受理之判決，且得
    不經言詞辯論為之，刑事訴訟法第303條第 1款、第307條分
    別定有明文。次按犯毒品危害防制條例第10條施用第一、二
    級毒品罪者，檢察官應聲請法院裁定，令被告入勒戒處所觀
    察、勒戒，其期間不得逾2月（第1項）；觀察、勒戒後，檢
    察官依據勒戒處所之陳報，認受觀察、勒戒人無繼續施用毒
    品傾向者，應即釋放，並為不起訴之處分。認受觀察、勒戒
    人有繼續施用毒品傾向者，檢察官應聲請法院裁定，令入戒
    治處所強制戒治，其期間為 6個月以上，至無繼續強制戒治
    之必要為止，但最長不得逾1年（第2項）；依前項規定為觀
    察、勒戒執行完畢釋放後， 5年後再犯第10條之罪者，適用
    本條前2項之規定（第3項）；觀察、勒戒或強制戒治執行完
    畢釋放後， 5年內再犯第10條之罪者，檢察官應依法追訴，
    毒品危害防制條例第20條第1項、第2項、第3項、第23條第2
    項亦有明定。是依上開規定可知，犯施用第一、二級毒品罪
    之被告，如係「未曾受過觀察、勒戒處分者」，或係「受觀
    察、勒戒或強制戒治執行完畢釋放後， 5年後再犯者」，檢
    察官應依毒品危害防制條例第20條第 1項規定聲請法院裁定
    ，令被告入勒戒處所觀察、勒戒，嗣再依觀察、勒戒之結果
    ，適用同條第 2項之規定為不起訴處分或聲請法院裁定令被
    告入戒治處所強制戒治。倘若檢察官未踐行上開程序即逕行
    將被告提起公訴，其起訴之程序自屬違背規定，法院應依刑
    事訴訟法第303條第1款之規定，諭知不受理之判決。
三、經查，本件檢察官起訴認被告分別基於施用第一級毒品海洛
    因及第二級毒品安非他命之犯意，於94年9月15日下午5時10
    分許往前回溯24小時及96小時內之某時，在不詳處所，分別
    施用海洛因及安非他命各1次等情，固有被告於94年9月15日
    下午 5時10分許經警採其尿液送驗結果有鴉片類海洛因代謝
    物嗎啡及安非他命類陽性反應之慈濟大學濫用藥物中心檢驗
    總表 1紙可資證明。惟查，被告前次因施用毒品案件，經觀
    察、勒戒後，認有繼續施用毒品傾向，經本院以87年度毒聲
    字第 135號裁定執行強制戒治，於89年3月3日執行強制戒治
    期滿，且經台灣宜蘭地方法院檢察署檢察官於89年9月17 日
    以88年度偵字第1500號、第2843號、88年度毒偵字第215 號
    、89年度戒毒偵字第33號不起訴處分確定之事實，有臺灣高
    等法院被告前案紀錄表及在監在押全國紀錄表、全國施用毒
    品案件紀錄表各 1件在卷可稽。依此可知，本件檢察官起訴
    所指被告上開施用毒品犯行之犯罪時間，距被告前次強制戒
    治完畢釋放之時間，已逾 5年，參照前開說明，本件被告施
    用第一、二級毒品之犯行，並未經踐行觀察、勒戒或強制戒
    治之執行程序，核與毒品危害防制條例第23條第 2項「觀察
    、勒戒或強制戒治執行完畢釋放後， 5年內再犯」之規定不
    符，是應由檢察官依同條例第20條第 1項聲請法院裁定令被
    告入勒戒處所觀察、勒戒，再依觀察、勒戒之結果，適用同
    條第 2項之規定為不起訴處分或聲請法院裁定令入戒治處所
    強制戒治，始為適法。至被告於強制戒治後，再因施用毒品
    案件，經本院於94年6月30日以94年度訴字第 43號判決有期
    徒刑10月，並於 94年7月25日判決確定一案，因被告該次施
    用毒品之犯行係在其前次強制戒治執行完畢釋放後， 5年內
    再犯，依法毋庸觀察、勒戒即應逕行起訴，不影響本件仍應
    先經觀察、勒戒或強制戒治法定程序之認定。公訴人逕依毒
    品危害防制條例第23條第 2項之規定，將被告提起公訴，其
    起訴之程序自屬違背規定，爰不經言詞辯論，逕諭知不受理
    之判決。
四、本件起訴部分，既經判決不受理，併案94年度毒偵字第1363
    號部分，自應退由檢察官另行處理。
五、據上論斷，應依刑事訴訟法第303條第1款、第307條，判決
    如主文。
中　　華　　民　　國　　94　　年　　12 　月　　26　　日
                  臺灣宜蘭地方法院刑事第三庭
                      審判長法  官  黃  永  勝
                            法  官  陳  嘉  年
                            法  官  林  楨  森
以上正本證明與原本無異。
如不服本判決應收受本判決後10日內向本院提出上訴書狀，其未
敘述上訴理由者，並得於提起上訴後10日內向本院補提理由書狀
 (均須按他造當事人之人數附繕本)「切勿逕送上級法院」。
                            書記官  謝  佩  欣
中　　華　　民　　國　　94　　年　　12　　月　　27　　日
